【裁判字號】    98,家聲,417
【裁判日期】    980828
【裁判案由】    聲請從母姓
【裁判全文】
臺灣桃園地方法院民事裁定             98年度家聲字第417號
聲  請  人  甲○○
關  係  人  乙○○
上列聲請人聲請改從母姓事件，本院裁定如下：
    主    文
准聲請人甲○○（民國○○年○○月○○日生，身分證統一編號：Ｚ000
000000號）改從母姓「陳」。
聲請程序費用由聲請人負擔。
    理    由
一、本件聲請意旨略以：聲請人自幼曾被養父李阿火扶養（未為
    收養或收養登記），但聲請人於5 歲時就被送回本生父母家
    ，惟聲請人之生父徐金鐸（已於民國96年06月25日死亡）總
    是以打罵代替教育，造成聲請人心理上有陰影，認為自己是
    沒人要的小孩，只有母親乙○○對聲請人比較好，故想改從
    母親之姓氏，爰依法聲請變更從母姓「陳」等語。
二、按「有下列各款情形之一，且有事實足認子女之姓氏對其有
    不利之影響時，父母之一方或子女得請求法院宣告變更子女
    之姓氏為父姓或母姓：一父母離婚者。二父母之一方或雙方
    死亡者。三父母之一方或雙方生死不明滿3 年者。四父母之
    一方曾有或現有未盡扶養義務滿2 年者。」，民法第1059條
    第5 項定有明文。準此，若有事實足認該子女原從之姓氏，
    對於該子女人格成長或繼嗣、財產、名譽、自尊、親情互動
    等有明顯不利之影響，而不能依同條第3 項經父母之書面同
    意而變更姓氏時，宜使其在合乎上列規定之要件下，仍有更
    易其姓氏之機會，以保障子女人格權之行使及兼顧長期負擔
    扶養義務之一方的權益。
三、經查，本件聲請人主張：其自小即由（養父）李阿火扶養，
    之後於05歲時被送回本生父母家，惟聲請人之生父徐金鐸總
    是以打罵代替教育，只有母親乙○○對聲請人比較好，而聲
    請人生父已於96年06月25日死亡等情，業據聲請人到庭陳明
    並提出戶籍謄本、除戶戶籍謄本等在卷為憑，亦核與關係人
    即聲請人母親乙○○到庭陳述之內容相符（見本院98年08月
    19日訊問筆錄），是堪信屬實。按姓名權為人格權之一種，
    人之姓名為其人格之表現，應使本人有表達其意願之機會，
    本件聲請人為年滿35歲之成年人，已具備獨立自主之思考及
    判斷能力，則其改從母姓之意願應予以尊重。本院衡酌聲請
    人維持舊姓及改從母姓之一切情事，認為聲請人之聲請尚無
    違我國社會民情，且其聲請改從母姓並無不利於聲請人之情
    事。綜上，本件聲請與民法第1059條第5 項規定之要件並無
    不合，依法應予准許。
四、依非訟事件法第21條第1 項前段，裁定如主文。
中    華    民    國    98    年    8     月    28    日
                              家事法庭法  官  周玉
上列正本係照原本作成
如對本裁定抗告須於裁定送達後10日內向本院提出抗告狀，並繳
納抗告裁判費新台幣1,000 元。
中    華    民    國    98    年    8     月    28    日
                                      書記官  張儷瓊


司法院資訊處製作；財團法人民間司法改革基金會備份。
